臺灣高雄地方法院刑事判決　　　　　　　　　　　　　　九十年度自緝字第四一號
　　自　訴　人　丁○○○
　　代　理　人　許瑜容律師
　　被　　　告　乙○○○
右列被告因詐欺案件，經自訴人提起自訴，甲○判決如左：
    主  文
乙○○○共同意圖為自己不法之所有，以詐術使人將本人之物交付，處有期徒刑捌月
。緩刑參年。
    事  實
一、乙○○○與其夫丙○○（另由甲○通緝中）共同基於意圖為自己不法所有之犯意
    聯絡，乘丁○○○委請丙○○仲介購買坐落高雄市○○區○○路八五巷十三號之
    建築物及土地時，明知該建築物之所有權人並無意出售，竟在民國八十九年二月
    二十三日、三月十六日先後由丙○○向丁○○○收受定金新台幣（下同）一百萬
    元、二百五十萬元，嗣再向丁○○○謊稱賣主無力繳交土地增值稅為由，要求丁○○○先行墊付稅金，丁○○○為求順利購得該建物，乃陷於錯誤，再於四月十
    一日交付房屋尾款、稅金共二百二十萬元，計丙○○共詐得五百七十萬元，而丙○○於詐得前揭款項後，以系爭房屋已遭扣押為由，遲未辦理過戶，期間丁○○○屢向乙○○○查詢房屋辦理過戶情況，乙○○○為隱匿上情，乃向丁○○○安
    撫表示一定會辦理過戶，請其放心，後因丁○○○發覺有疑，向有關單位查證上
    開房屋相關事宜，始知上情。
二、案經丁○○○提起自訴。
    理  由
一、訊據被告乙○○○固不否認自訴人有前往查詢房屋辦理過戶事宜，並向自訴人表
    示一定會辦好之事實，惟亦辯稱：並不知自訴人買哪間房屋云云。經查：
    (1)上開自訴人委託共同被告丙○○購買坐落高雄市○○區○○路八五巷十三號之
      建築物及土地，先後並於八十九年二月二十三日、三月十六日、四月十一日繳
      交價金、土地增值稅共五百七十萬元予共同被告丙○○之事實，業據共同被告
      丙○○供陳在卷（見甲○九十年十二月十九日訊問筆錄），並有定金收據三紙
      附卷可憑，而自訴人之所以交付土地增值稅係共同被告丙○○向其謊稱賣主無
      力繳交為由，要求自訴人先行墊付之事實，亦據被告丙○○自陳在卷（見甲○
      九十年十二月十九日訊問筆錄），惟該房屋究有無委託出售，依證人戊○○即
      系爭房屋之所有權人到庭證稱：「（問高雄市○○區○○路八十五巷十三號的
      房子是你的？有無委託他人出售？）是我的，我沒有委託別人出售，但有人會
      打電話來問要不要賣。」「（問被告丙○○、被告乙○○○有無受你委託賣房
      子？）之前有人打電話給我說有一位代書要幫我賣房子，他跑到台北找我，我
      說不要賣，也沒有說到訂金、增值稅問題，我只是隨口說房子三百多萬連增值
      稅都不夠。我沒有委託他賣房子。」「（問該房子有無被查封過？）沒有。」
      （見甲○九十一年一月十六日訊問筆錄）是依證人戊○○所證，系爭房屋並未
      委託被告出售，而共同被告丙○○在明知未受委託出售系爭房屋之情況下，卻
      接二連三向自訴人收取定金、尾款，並謊稱賣主無力繳交增值稅，要求自訴人
      先行墊付土地增值稅，是共同被告丙○○有為自己不法所有之犯意可明。
    (2)又共同被告丙○○開設有一代書事務所，而被告乙○○○有時會在該事務所幫
      忙接聽電話，期間自訴人於繳付定金後，均會前往該事務所或被告家中查詢房
      屋辦理過戶事宜，而被告乙○○○均會向自訴人表示，共同被告丙○○會辦好
      等情，業據自訴人、被告乙○○○陳稱在卷（見甲○九十一年五月二十二日審
      判筆錄），是依前所述，從自訴人第一次繳交定金至墊付土地增值稅，期間達
      一月有餘，而自訴人又非僅前往詢問房屋辦理過戶事宜一次，若被告乙○○○
      並不知此事，如何能每次均向自訴人表示一定能辦好，顯見被告乙○○○所為
      ，係與共同被告丙○○基於共同之犯意聯絡，而為欺瞞自訴人可明，從而，本
      案事證明確，被告犯行堪以認定。
二、核被告乙○○○所為，係犯刑法第三百三十九條第一項之詐欺取財罪。被告乙○○○與丙○○間，就右揭詐欺犯行顯有犯意聯絡及行為分擔，應均為共同正犯。
    又被告數次向自訴人收取款項之行為，係基於一詐欺之犯意，而接續為數行為，
    應僅論以一罪，附此敘明。爰審酌被告因短視近利，竟參與詐騙犯行，惟念其犯
    後態度尚可、且已將所有房屋辦理所有權移轉予自訴人以供抵償欠款四百五十萬
    元，有協議書在卷足憑，對自訴人所生之損害等一切情狀，量處如主文所示之刑
    ，以茲警懲。復查被告前未曾受有期徒刑以上刑之宣告，有臺灣高等法院被告全
    國前案紀錄表在卷可憑，因一時失慮，偶罹刑典，犯後已委由其父黃榮清代為處
    理欠款，並將所有房屋移轉所有權予自訴人，以資清償部分欠款，深具悔意，經
    此刑之宣告後，當知所警惕，而無再犯之虞，所宣告之刑，甲○認以暫不執行為
    適當，爰併為宣告緩刑三年，以啟自新。
據上論斷，應依刑事訴訟法第三百四十三條、第二百九十九條第一項前段、刑法第二
十八條、第三百三十九條第一項、第七十四條第一款、罰金罰鍰提高標準條例第一條
前段，判決如主文。
中      華      民      國      九十一      年       六    月     五    日
                                  臺灣高雄地方法院刑事第四庭
                                      法  官  楊  國  祥
右正本證明與原本無異。
如不服本判決，應於判決送達後十日內，向甲○提出上訴狀。
                                      書記官  陳  怡  真
中    華    民    國    九十一    年       六      月        五        日
附錄論罪法條
中華民國刑法第三百三十九條
意圖為自己或第三人不法之所有，以詐術使人將本人或第三人之物交付者
，處五年以下有期徒刑、拘役或科或併科一千元以下罰金。
